臺灣臺南地方法院民事判決　　　　　　　92年度訴字第1858號
原　　　告　　乙○○
訴訟代理人　　鄭世賢律師
被　　　告　　己○○
　　　　　　　戊○○
兼上列二人
訴訟代理人　　庚○○　　　住同.
被　　　告　　辛○○○　　住雲.
　　　　　　　丙○○　　　住嘉.
　　　　　　　丁○○　　　住嘉.
上列三人共同
訴訟代理人　　甲○○　　　住嘉.
上列當事人間請求分割共有物事件，經本院於民國94年12月20日
言詞辯論終結，判決如下：
    主  文
兩造共有坐落臺南縣新營市○○段639號地號，地目建，面積225
.32 平方公尺土地，臺南縣新營市○○段657號地號，地目建，
面積322.67平方公尺土地、臺南縣新營市○○段689號地號，地
目雜，面積312.22平方公尺土地，臺南縣新營市○○段692號地
號，地目建，面積201.50平方公尺土地、臺南縣新營市○○段75
2號地號，地目建，面積77.07平方公尺土地，應予合併分割如臺
南縣鹽水地政事務所民國94年8月30日複丈成果圖即附圖所示：
臺南縣新營市○○段639號地號，地目建，面積225.32平方公尺
土地，分歸被告己○○單獨取得。編號Ａ及Ａ１面積59.37平方
公尺土地，分歸被告己○○單獨取得。臺南縣新營市○○段657
號地號，地目建，面積322.67平方公尺土地，分歸原告依應有部
分十二分之一、被告庚○○應有部分三分之一、被告戊○○應有
部分三分之一、被告辛○○○應有部分十二分之一、被告丙○○
應有部分十二分之一、被告丁○○應有部分十二分之一保持共有
。編號Ｂ及Ｂ１面積454.35平方公尺土地，分歸原告依應有部分
十二分之一、被告庚○○應有部分三分之一、被告戊○○應有部
分三分之一、被告辛○○○應有部分十二分之一、被告丙○○應
有部分十二分之一、被告丁○○應有部分十二分之一保持共有。
臺南縣新營市○○段752號地號，地目建，面積77.07平方公尺土
地，分歸原告依應有部分十二分之一、被告庚○○應有部分三分
之一、被告戊○○應有部分三分之一、被告辛○○○應有部分十
二分之一、被告丙○○應有部分十二分之一、被告丁○○應有部
分十二分之一保持共有。
訴訟費用由原告負擔十六分之一，被告己○○負擔四分之一，被
告庚○○負擔四分之一、被告戊○○負擔四分之一、被告辛○○○負擔十六分之一、被告丙○○負擔十六分之一、被告丁○○負
擔十六分之一。
    事  實
壹、原告方面：
  一、聲明：求為判決如主文所示。
  二、陳述：
    (一)坐落臺南縣新營市○○段639、657、689、692、752地號
      土地重測前分別為臺南縣新營市○○○段118-13、118-14
      、118-15、118-16、118地號土地，為兩造所共有，被告
      庚○○、戊○○及己○○之應有部分各為四分之一，原告
      及被告丙○○、丁○○及辛○○○應有部分各為十六分之
      一。
    (二)本件係因系爭土地被告己○○應有部分均被假扣押，分割
      方案乃以將其單獨分割出來而考量。又慮及同段689（原
      118-15）、692（原118-16）地號土地，與新營市○○路
      間有同段690（原118-22）、700（原118-23）地號土地，
      無法建築使用；且同段662（原118 -71）、690（原118-2
      2）、700（原11 8-23）地號並非既成道路，但實際可以
      通行等情形，聲請分割如附圖所示分割方案。
    (三)經原告及被告庚○○、戊○○、辛○○○、丙○○、丁○○協議後，由原告及被告庚○○、戊○○、辛○○○、丙○○、丁○○取得如附圖所示Ｂ部分土地、面積261.43平
      方公尺，Ｂ１部分土地、面積192.92平方公尺，同段657
      地號土地、面積322.67平方公尺，同段752地號土地、面
      積：77.07平方公尺，面積總計為854.09平方公尺，應有
      部分分別為原告12分之1、庚○○3分之1、戊○○3分之1
      、辛○○○12分之1、丙○○12 分之1、丁○○12分之1，
      被告己○○取得如附圖所示Ａ部分土地、面積50.79平方
      公尺，Ａ１部分土地、面積8.58 平方公尺，同段639地號
      土地、面積225.32平方公尺，面積總計為284.69平方公尺
      。
  三、證據：提出面積計算表1份、分割方案圖1份、重測前及重
      測後土地登記謄本各5份、重測前及重測後地籍圖謄本各5
      份。
貳、被告方面：被告庚○○、戊○○、辛○○○、丙○○、丁○○均未於最後言詞辯論期日到場，惟據被告以前到庭所為之
    聲明及陳述略謂：同意按原告主張之分割方案分割系爭土地
    。
參、本院依職權履勘現場，並囑託臺南縣鹽水地政事務所繪製現
    場圖及分割方案圖、向臺南縣稅捐稽徵處佳里分處調閱門牌
    號碼臺南縣新營市○○里○○路17號房屋課稅資料、向臺南
    縣新營市公所函詢坐落臺南縣新營市○○段662、690、700
    地號土地是否為既成道路。
    理  由
壹、程序方面：本件被告庚○○、戊○○、辛○○○、丙○○、
    丁○○，於言詞辯論期日，均經合法通知無正當理由不到場
    ，核無民事訴訟法第386條各款所列情形，爰依原告聲請，
    由其一造辯論而為判決。
貳、實體部分：
  一、本件原告主張坐落臺南縣新營市○○段639、657、689、6
      92、752地號土地為兩造所共有，被告庚○○、戊○○及
      己○○之應有部分各為四分之一，原告及被告丙○○、丁○○及辛○○○應有部分各為十六分之一。因系爭土地被
      告己○○應有部分均遭假扣押，又慮及同段689、692地號
      土地臨新營市○○路間之同段690、700地號土地，無法建
      築使用，且非既成道路，但實際可通行等情形，而聲明求
      為判決如後附分割方案圖分割系爭土地等語。被告均同意
      原告所提分割方案。
  二、兩造不爭執部分：
    (一)系爭坐落臺南縣新營市○○段639、657、689、692、752
      地號土地為兩造所共有，系爭土地之面積及所有權應有部
      分比例分別如後附圖一所示。
    (二)坐落臺南縣新營市○○段689、692地號土地東側分別毗臨
      同段690、700地號土地，而同段690、700地號土地並非既
      成道路。
    (三)同段690、700地號土地東側毗臨新營市○○路。
    (四)坐落臺南縣新營市○○段639地號土地上，有門牌號碼臺
      南縣新營市○○里○○路17號之磚造、木造房屋一棟，納
      稅義務人為被告戊○○。
    (五)坐落臺南縣新營市○○段689、692地號土地上有廢棄磚造
      、木造平房一棟，現無人居住，亦無門牌號碼。
    (六)坐落臺南縣新營市○○段657地號土地上有磚造、木造平
      房一棟，現有人占有使用，但無門牌號碼。
  三、又按各共有人得隨時請求分割共有物，但因物之使用目的
      不能分割或契約訂有不分割之期限者，不在此限。又共有
      物之分割，依共有人協議之方法行之，分割方法不能協議
      決定者，法院得因任何共有人之聲請，命為左列之分配：
      一、以原物分配於各共有人。二、變賣共有物，以價金分
      配於各共有人，民法第823條第1項、第824條第1項、第2
      項分別定有明文。查原告主張系爭臺南縣新營市○○段63
      9、657、689、692、752地號土地為兩造所共有，應有部
      分如後附圖一所示，共有人間並無不分割之特約，亦無因
      物之使用目的不能分割之情形，系爭土地被告己○○應有
      部份因遭假扣押，故無法協議分割等情，為兩造所不爭執
      ，堪信屬實。次查系爭土地既無不得分割之情形，共有人
      間亦無不分割之特約，又無法達成協議分割，則原告依上
      開規定請求裁判分割，為有理由，應予准許。
  四、就系爭土地之分割方案論述如下：
    (一)本件系爭土地均為形狀方正之土地，坐落臺南縣新營市○○段639地號土地上，有門牌號碼臺南縣新營市○○里○○路17號之磚造、木造房屋一棟，納稅義務人為被告戊○○。坐落臺南縣新營市○○段689、692地號土地上有廢棄
      磚造、木造平房一棟，現無人居住，亦無門牌號碼。坐落
      臺南縣新營市○○段657地號土地上有磚造、木造平房一
      棟，現有人占有使用，但無門牌號碼等情，有本院分別於
      93年6月25日、94年9月23日履勘現場，製有勘驗筆錄2份
      在卷可稽，復為兩造所不爭執，本院慮及上揭房屋均已老
      舊，價值不高，另斟酌兩造目前使用系爭土地現況、兩造
      之應有部分，及原告願與被告庚○○、戊○○、辛○○○
      、丙○○、丁○○保持共有，以避免土地細分，有助將來
      合作利用等一切情狀，因認系爭土地分割如原告所主張分
      割方案即附圖所示，應符合兩造之最大利益。
    (二)從而兩造共有坐落臺南縣新營市○○段639、657、689、6
      92、752地號土地之分割方法以如臺南縣鹽水地政事務所
      民國94年8月30日複丈成果圖即附圖所示為最妥適，即：
      編號Ａ及Ａ１面積59.37平方公尺土地，分歸被告己○○
      單獨取得。臺南縣新營市○○段657號地號，地目建，面
      積322.67平方公尺土地，分歸原告依應有部分十二分之一
      、被告庚○○應有部分三分之一、被告戊○○應有部分三
      分之一、被告辛○○○應有部分十二分之一、被告丙○○
      應有部分十二分之一、被告丁○○應有部分十二分之一保
      持共有。編號Ｂ及Ｂ１面積454.35平方公尺土地，分歸原
      告依應有部分十二分之一、被告庚○○應有部分三分之一
      、被告戊○○應有部分三分之一、被告辛○○○應有部分
      十二分之一、被告丙○○應有部分十二分之一、被告丁○○應有部分十二分之一保持共有。臺南縣新營市○○段75
      2號地號，地目建，面積77.07平方公尺土地，分歸原告依
      應有部分十二分之一、被告庚○○應有部分三分之一、被
      告戊○○應有部分三分之一、被告辛○○○應有部分十二
      分之一、被告丙○○應有部分十二分之一、被告丁○○應
      有部分十二分之一保持共有。
  五、本件原告雖勝訴，惟係因分割共有物涉訟，由敗訴之被告
      負擔訴訟費用顯失公平，本院爰審酌各共有人之應有部分
      比例，依民事訴訟法第81條之1規定，命勝訴原告亦負擔
      一部分之訴訟費用，併予敘明。
  六、結論：本件原告之訴為有理由，依民事訴訟法第385第1項
      前段、第78條、第80條之1、第85第1項但書，判決如主文
      。
中　　華　　民　　國　　94　　年　　12　　月　　30　　日
                  民事第三庭    法　官　黃莉莉
以上正本係照原本作成
如對本判決上訴，須於判決送達後20日內向本院提出上訴狀
中　　華　　民　　國　　94　　年　　12　　月　　30　　日
                                書記官　陳美萍
  附表一
 ┌───────────┬┬───────────┐
 │臺南縣新營市○○段    ││臺南縣新營市○○段    │
 │639地號               ││657地號               │
 ├───────────┼┼───────────┤
 │面積：225.32平方公尺  ││面積：322.67平方公尺  │
 ├────┬──────┼┼────┬──────┤
 │共有人  │應有部分    ││共有人  │應有部分    │
 ├────┼──────┼┼────┼──────┤
 │庚○○  │四分之一    ││庚○○  │四分之一    │
 ├────┼──────┼┼────┼──────┤
 │戊○○  │四分之一    ││戊○○  │四分之一    │
 ├────┼──────┼┼────┼──────┤
 │己○○  │四分之一    ││己○○  │四分之一    │
 ├────┼──────┼┼────┼──────┤
 │丙○○  │十六分之一  ││丙○○  │十六分之一  │
 ├────┼──────┼┼────┼──────┤
 │丁○○  │十六分之一  ││丁○○  │十六分之一  │
 ├────┼──────┼┼────┼──────┤
 │乙○○  │十六分之一  ││乙○○  │十六分之一  │
 ├────┼──────┼┼────┼──────┤
 │辛○○○│十六分之一  ││辛○○○│十六分之一  │
 ├────┴──────┼┼────┴──────┤
 │臺南縣新營市○○段    ││臺南縣新營市○○段    │
 │689地號               ││692地號               │
 ├───────────┼┼───────────┤
 │面積：312.22平方公尺  ││面積：201.50平方公尺  │
 ├────┬──────┼┼────┬──────┤
 │共有人  │應有部分    ││共有人  │應有部分    │
 ├────┼──────┼┼────┼──────┤
 │庚○○  │四分之一    ││庚○○  │四分之一    │
 ├────┼──────┼┼────┼──────┤
 │戊○○  │四分之一    ││戊○○  │四分之一    │
 ├────┼──────┼┼────┼──────┤
 │己○○  │四分之一    ││己○○  │四分之一    │
 ├────┼──────┼┼────┼──────┤
 │丙○○  │十六分之一  ││丙○○  │十六分之一  │
 ├────┼──────┼┼────┼──────┤
 │丁○○  │十六分之一  ││丁○○  │十六分之一  │
 ├────┼──────┼┼────┼──────┤
 │乙○○  │十六分之一  ││乙○○  │十六分之一  │
 ├────┼──────┼┼────┼──────┤
 │辛○○○│十六分之一  ││辛○○○│十六分之一  │
 ├────┴──────┼┴────┴──────┘
 │臺南縣新營市○○段    │
 │752地號               │
 ├───────────┤
 │面積：77.07平方公尺   │
 ├────┬──────┤
 │共有人  │應有部分    │
 ├────┼──────┤
 │庚○○  │四分之一    │
 ├────┼──────┤
 │戊○○  │四分之一    │
 ├────┼──────┤
 │己○○  │四分之一    │
 ├────┼──────┤
 │丙○○  │十六分之一  │
 ├────┼──────┤
 │丁○○  │十六分之一  │
 ├────┼──────┤
 │乙○○  │十六分之一  │
 ├────┼──────┤
 │辛○○○│十六分之一  │
 └────┴──────┘
